臺灣高雄地方法院交通事件裁定　　　　99年度交聲字第3027號
原處分機關　交通部公路總局高雄區監理所旗山監理站
異　議　人　陸義志
即受處分人
上列異議人因違反道路交通管理處罰條例案件，對於高雄市政府
交通局民國99年10月18日所為之處分（原處分案號：高市交裁字
第裁85-B00000000號）聲明異議，本院裁定如下：
    主  文
原處分撤銷。
陸義志汽車駕駛人，二輛以上之汽車共同在道路上以其他危險方
式駕車，處罰鍰新臺幣萬元，應接受道路交通安全講習，並吊
銷其駕駛執照。
    理  由
一、原處分意旨略以：異議人即受處分人陸義志於民國99年9 月
    12日凌晨4時42分至同日凌晨4時45分許，駕駛車牌號碼2029
    -XP 號自用小客車（下稱系爭汽車），行經高雄市○○路、
    福德三路、武昌路段時，有與多部汽、機車共同占據快慢車
    道行駛之危險駕駛行為，而有「2 輛以上車輛共同在道路上
    競駛」之違規情形，經高雄市政府警察局苓雅分局（下稱苓
    雅分局）調閱監視錄影畫面蒐證後逕行掣單舉發，爰依道路
    交通管理處罰條例第43條第3 項、第5 項（原裁決書漏載此
    項）裁處罰鍰新臺幣（下同）3 萬元、吊銷駕駛執照，並應
    參加道路交通安全講習等語。
二、異議意旨則以：異議人固曾於上開時間駕駛系爭汽車行經前
    開路段，但伊當時係要沿三多路前往高雄市鳳山區五甲地區
    ○○○○路、凱旋路口遇到飆車族後，即有放慢速度，伊因
    路不熟，行至武慶路時轉進巷子，在巷內繞，飆車族也跟著
    伊轉進來，伊有要避開飆車族，但飆車族一直跟著伊，伊沒
    有參與飆車族之前開危險駕駛行為，原處分以異議人有與飆
    車族共同在道路上競駛之行為而為裁罰，自屬有誤，為此聲
    明異議，請求撤銷原處分等語。
三、按「汽車駕駛人，駕駛汽車有下列情形之一者，處新臺幣6
    千元以上2 萬4 千元以下罰鍰，並當場禁止其駕駛：一、在
    道路上蛇行，或以其他危險方式駕車。二、行車速度，超過
    規定之最高時速60公里以上。三、拆除消音器，或以其他方
    式造成噪音。」道路交通管理處罰條例第43條第1 項定有明
    文；次按2 輛以上之汽車共同違反第1 項規定，或在道路上
    競駛、競技者，處汽車駕駛人新臺幣3 萬元以上9 萬元以下
    罰鍰，並當場禁止其駕駛及吊銷其駕駛執照，同條第3 項復
    有明定。觀以該條第3 項既同時將2 車以上共同違反該條第
    1 項各款所示之行為，與共同在道路上競駛、競技之情形併
    列為該項之不同處罰行為態樣，顯見該條第1 項第1 款所稱
    「以其他危險方式駕車」者，應係指除該條第1 項所列舉之
    其他應處罰情事及該條第3 項所規定共同在道路上競駛競技
    之行為外之其他危險駕駛方式，法院就此應就實際狀況具體
    認定是否屬該條之危險駕駛行為；而所謂「競駛」，則應指
    有相互超越追逐、競賽比快之情形而言（臺灣高等法院93年
    度交抗字第453 號裁定可資參照），亦即需行為人有2 輛以
    上之汽（機）車於車道上高速併排爭道行駛之行為，並對他
    人之交通往來致生一定程度之危險性，始足當之，否則即無
    處罰必要。經查：
  (一)異議人經苓雅分局調閱監視錄影畫面蒐證，以其於99年9 月
    12日凌晨4 時42分至同日凌晨4 時45分許，駕駛系爭汽車行
    經高雄市○○路、福德三路、武昌路段時，有與多部汽、機
    車共同占據快慢車道行駛之危險駕駛行為，而逕行掣單舉發
    等情，有高雄市政府警察局舉發違反道路交通管理事件通知
    單、交通公路總局高雄區監理所旗山監理站旗監違字第裁85
    -B00000000號裁決書、苓雅分局處理報告、車輛監錄動態一
    覽表各1 紙及逕行舉發採證照片6 張在卷可稽（見本院卷第
    12、10、18至20頁），此部分之事實應堪認定。
  (二)本件舉發過程，業經證人徐壬祥即本件舉發員警到庭具結證
    稱：伊係於99年9 月12日執行危險駕車防飆勤務時，負責蒐
    證、調閱監視錄影系統，當日凌晨4 點42分左右，在轄區○
    ○街、英明路、三多二路、福德三路等路段，經通報有汽機
    車族群（下稱飆車族）出現，飆車族從光華路、三多路口處
    ，沿三多二路由西往東方向行駛，後來流竄至和平一路、五
    權街、英明路，該等飆車族有共同占據快、慢車道，使第三
    人車輛行進受阻之情事，經調閱不同地點之監視錄影器比對
    分析，在車群中有發現異議人駕駛系爭汽車參與危險駕車之
    行為，因異議人跟飆車族結合在一起，在很多地方都有出現
    ，異議人如果碰到飆車族，應該有儘量靠邊停或不跟隨之積
    極作為，因認異議人為飆車族之成員，而有與飆車族共同占
    據快、慢車道行駛之情形等語明確（見本院卷第36至37頁）
    ；另經本院當庭依職權勘驗蒐證光碟，勘驗結果如下：「（
    林榮里第7 號鏡頭）畫面開始時間為4 時41分32秒，地點為
    三多二路91號前西向東，有零星車輛經過畫面，畫面顯示時
    間為4 時42分49秒37，畫面左下角出現一群機車，占據車道
    併排行駛，騎士有的未戴安全帽，畫面顯示時間為4 時42分
    54秒20，上開機車群快速通過監視器畫面，畫面顯示時間為
    4 時43分17秒89，出現系爭汽車，該車輛右邊出現大約7、8
    輛機車併排占據車道行駛；（朝陽里第14號鏡頭）畫面開始
    時間為4 時42分28秒，地點為三多二路87號前西向東，有零
    星之車輛經過，畫面顯示時間為4 時43分4 秒09，畫面出現
    一群機車併排占據車道行駛，畫面顯示時間為4 時43分8 秒
    56，上開機車群快速通過畫面，畫面顯示時間為4 時43分14
    秒，有2輛汽車併排快速行駛通過畫面，畫面顯示時間為4時
    43分28秒，有汽車併排行駛快速通過畫面，畫面顯示時間為
    4 時43分32秒29，畫面出現系爭汽車，快速行駛通過監視器
    畫面，旁邊有2 輛機車併排行駛經過，畫面顯示時間為4 時
    43分35秒，有4 輛機車前後併排占據車道相互貼近行駛通過
    畫面；（朝陽里第2 號鏡頭）畫面開始時間為4 時42分30秒
    ，地點為三多二路65-1號前西向東，畫面顯示時間為4 時43
    分10秒55，有零星車輛經過，畫面出現一群機車併排占據車
    道行駛，上開機車群快速通過畫面，畫面顯示時間為4 時43
    分10秒15，後方有2 輛汽車併行通過，畫面顯示時間為4 時
    43分30秒，有銀色休旅車、紅色轎車接續經過畫面，畫面顯
    示時間為4 時43分38秒28，畫面出現系爭汽車快速行駛通過
    監視器畫面，右邊有3 輛機車併行通過畫面，依其身上穿著
    、物品、車牌號碼，4 時43分41秒通過畫面之3 輛機車，與
    上開朝陽里第14號鏡頭在4 時43分35秒通過畫面的其中3 輛
    機車相同；（福隆里第1 號鏡頭）畫面開始時間為4 時42分
    58秒，地點為三多一路333 號前西向東，偶有零星車輛經過
    ，時間為4 時43分34秒88，畫面左下角出現一群機車併排占
    據車道行駛，畫面顯示時間為4 時43分39秒42，上開機車群
    快速通過監視器畫面，畫面顯示時間4 時43分46秒，有數輛
    汽車併排占據車道行駛，之後再陸續通過約8、9輛機車，畫
    面顯示時間為4 時43分56秒68，畫面出現系爭汽車快速行駛
    通過監視器畫面，旁邊有1 輛機車併行；（福隆里第8 號鏡
    頭）畫面開始時間為4 時42分58秒，地點為武昌福德三路口
    南向北，畫面中一開始沒有車子經過，畫面顯示時間為4 時
    45分48秒20，畫面右下角出現一群機車併排占據車道行駛，
    畫面顯示時間為4 時45分52秒34，上開機車群快速通過畫面
    ，畫面顯示時間為4 時45分54秒40，畫面出現系爭汽車快速
    行駛通過監視器畫面；（林靖里-2第11號鏡頭）畫面開始時
    間為4 時44分58秒，地點為三多福德三路口東向西，畫面顯
    示時間為4 時46分16秒43，畫面左下角出現一群機車併排占
    據車道行駛經過畫面，畫面顯示時間為4 時46分31秒23，上
    開機車群快速通過畫面，畫面顯示時間為4 時46分44秒，又
    有一群機車成群併排行駛經過畫面，畫面顯示時間為4 時47
    分13秒，畫面出現系爭汽車快速行駛通過監視器畫面，右後
    方跟著1 輛機車，乘客沒有戴安全帽；（林靖里-2第1 號鏡
    頭）畫面開始時間為4 時44分57秒，地點為三多二路84號東
    向西，零星車輛經過，畫面顯示時間為4 時46分36秒71，畫
    面左下角出現一群機車成群結隊併排占據車道行駛快速通過
    畫面，畫面顯示時間為4 時46分42秒18) ，上開機車群快速
    通過畫面，畫面顯示時間為4 時46分55秒，有4 輛機車併排
    行駛通過畫面，畫面顯示時間為4 時47分25秒11，畫面出現
    系爭汽車快速行駛通過監視器畫面，系爭汽車進入畫面時煞
    車燈有亮，右後方跟著1 輛機車，與前開林靖里-2第11號鏡
    頭所勘驗到行駛在系爭汽車旁之機車相同。」，有勘驗筆錄
    1 份在卷可憑（見本院卷第25至29頁），觀以本件監視錄影
    器所在地點，係遍及三多路西向東方向、武昌、福德三路口
    南向北方向、三多路東向西方向等地點，而參酌證人徐壬祥
    之上開證述、前揭監視錄影畫面所顯示飆車族出現之時間順
    序及卷附Google Map地圖，可認上開飆車族係自光華路、三
    多路口處出發，沿三多路西往東方向行駛，並於約5 分鐘左
    右之時間內，即自三多路西向東方向繞行至武昌、福德三路
    口南向北處，又再轉回三多路東向西行駛，而衡以常情，若
    係一般民眾於深夜時分駕駛車輛遇有飆車族行經時，多避之
    唯恐不及，惟異議人所駕駛之系爭汽車卻仍均於飆車族主車
    群通過上開蒐證地點後不久，即尾隨出現於該等地點之監視
    錄影畫面中，設若異議人確有閃避或不跟隨飆車族之意，應
    不致有多次為飆車族主車隊繞行途中所行經路段之監視錄影
    器拍攝存證之情；又系爭汽車於行經三多二路91號前西向東
    、三多二路87號前西向東、三多二路65之1 號前西向東等地
    點時，雖尚與飆車族之主車群距離20至將近30秒之時間，始
    先後通過前揭地點之監視錄影畫面中，但行至三多一路333
    號前西向東處時，飆車族與系爭汽車先後通過監視錄影畫面
    之時距已縮短為17秒左右，至武昌、福德三路口南向北處時
    ，雙方則僅存2 秒之間隔即先後通過該路段，顯見異議人於
    上開飆車族繞行期間，非但未有閃避之行為，反有加速趕上
    以尾隨之情事，是異議人應係與前開飆車族有共同以占據快
    、慢車道併排行駛之方式實行危險駕駛行為之決意，始會一
    路尾隨行進乙節，自甚明確。
  (三)異議人雖辯稱：係要沿三多路前往高雄市鳳山區五甲地區○
    ○○○路、凱旋路口遇到飆車族後，即有放慢速度，伊因路
    不熟，行至武慶路時轉進巷子，在巷內繞，飆車族也跟著伊
    轉進來，伊有要避開飆車族，但飆車族一直跟著伊，伊沒有
    參與飆車族之前開危險駕駛行為云云，然經本院勘驗上開蒐
    證地點之監視錄影畫面，並未發現異議人於尾隨飆車族行進
    期間，有何停頓、退讓、閃避或轉至其他路段行駛之情況，
    此已與前述一般民眾對飆車族避之唯恐不及之社會常情有悖
    ；又異議人既自陳當時係要沿三多路開往鳳山五甲地區○○
    於○○路、凱旋路口即遇到上開飆車族，則異議人於沿三多
    路由西往東方向行駛之際，大可順著三多路往鳳山方向直行
    離去，何以卻一路尾隨飆車族之主車群，先由三多路西往東
    行駛，復又隨該車隊繞行至武昌、福德三路口，再轉回三多
    路由東往西方向行駛，亦有可議之處。再依上開監視錄影畫
    面，既可見異議人係始終尾隨飆車族主車群而先後出現於畫
    面中，而非異議人遭飆車族車隊追趕，則異議人所稱係其一
    直被飆車族跟著，其轉到哪裡飆車族就跟到哪裡云云，亦顯
    與事實不符。至異議人雖又以本件並無跟拍蒐證影帶可資參
    酌，不能逕以監視錄影畫面認定其有上開違規情事，但本院
    經斟酌證人徐壬祥經具結後之證詞、異議人自身之陳述內容
    、前開勘驗監視錄影畫面之結果及車輛監錄動態一覽表、蒐
    證照片等件，已足確認異議人確有參與飆車族上開危險駕駛
    行為之情形，自無需另有跟拍蒐證影帶以為佐證之必要，附
    此敘明。是異議人上開所辯，自均屬無可採信。
  (四)從而，異議人有與上開飆車族共同占據快、慢車道併排行駛
    之違規情事，固屬至明，然依前揭蒐證光碟之勘驗結果，尚
    未見異議人及飆車族之成員有何互相超越追逐、競賽比快之
    情，揆諸上開說明，自難逕以異議人等有併排占據快、慢車
    道行駛之違規行為，認定異議人有何與飆車族相約競駛之情
    事，是原處分機關未及審酌上情，逕依舉發內容，認異議人
    上開違規情形，係構成道路交通管理處罰條例第43條第3 項
    前段所規定「2 輛以上汽車共同在道路上競駛」之違規行為
    ，尚有未洽。惟依前述，異議人既有上開與飆車族共同占據
    快、慢車道行駛之違規行為，雖無法該當於道路交通管理處
    罰條例第43條第3 項所規定「2 輛以上汽車共同在道路上競
    駛」之違規態樣，然衡以異議人與飆車族共同占據快、慢車
    道行駛之行為，已足以導致其他遵守交通安全規則之參與公
    眾往來車輛，無法順暢行駛，甚或因閃避不及致有肇事之危
    險，是異議人於上揭時、地之駕車行為，經綜合上情判斷後
    ，自仍應認屬道路交通管理處罰條例第43條第3 項、第1 項
    第1 款所規定「2 輛以上汽車共同在道路上以其他危險方式
    駕車」之違規行為態樣，而應依法處罰。
四、綜上所述，本件異議人於上揭時、地與飆車族共同占據快、
    慢車道之違規行為，經綜合判斷後，應認係該當於道路交通
    管理處罰條例第43條第1 項第1 款所列「2 輛以上汽車共同
    在道路上以其他危險方式駕車」之違規事由，如前所述，原
    處分機關認異議人前開所為，係構成同條第3 項所列「2 輛
    以上汽車共同在道路上競駛」之交通違規行為，而裁處異議
    人罰鍰3 萬元、吊銷駕駛執照，並應參加道路交通安全講習
    等處分，於法自有未合，應由本院將原處分予以撤銷，並依
    道路交通管理處罰條例第43條第3 項、第5 項及違反道路交
    通管理事件統一裁罰基準表規定，自為裁罰如主文第2 項所
    示，以資適法。
據上論斷，應依道路交通事件處理辦法第19條前段，裁定如主文
。
中    華    民    國   100    年    4     月    29    日
                      交通法庭  法  官  許勻睿
以上正本證明與原本無異。
如不服本裁定，應於收受送達後5日內向本院提出抗告狀。
中    華    民    國  100     年    4     月    29    日
                                書記官  王芷鈴